臺灣花蓮地方法院刑事判決　　　　　　　　　　　　　　　八十九年度自字第一號
　　自　訴　人　辛○○○股份有限公司
　　代　表　人　己○○
　　自訴代理人　甲○○
　　被　　　告　戊○○
　　選任辯護人　馬吟臻
　　被　　　告　丁○○
　　選任辯護人　蔡天亮
　　被　　　告　乙○○
　　　　　　　　庚○○
　　　　　　　　丙○○
右列被告等因違反專利法案件，經自訴人提起自訴，本院判決如左：
    主  文
本件自訴不受理。
    理  由
一、按同一案件經檢察官終結偵查者，不得再行自訴，八十九年二月九日修正前之刑
    事訴訟法第三百二十三條第一項定有明文，又不得提起自訴而提起者，應諭知不
    受理判決，同法第三百三十四條著有規定。故案件一經檢察官終結偵查，不論起
    訴與否，即無提起自訴之餘地，而同一案件係指所訴兩案被告相同，被訴之犯罪
    事實亦屬同一而言，實質上一罪固屬同一事實，牽連犯、連續犯、想像競合犯之
    裁判上一罪者，亦屬同一事實，故裁判上一罪中一部分若已偵查終結，其效力及
    於全部，其他部分即應受上開法條之限制而不得自訴，且不因自訴人與檢察官所
    主張之罪名不同而有異（最高法院八十四年度台上字第三二五號判決參照）。次
    按告訴乃論之罪，其告訴應自得為告訴人之知悉犯人之時起，於六個月內為之；
    告訴乃論之罪，已逾告訴期間者應為不受理之判決，並得不經言詞辯論為之，刑
    事訴訟法第二百三十七條第一項、第三百零三條第三款、第三百零七條定有明文
    。
二、本件自訴人辛○○○股份有限公司（下稱淩克公司）自訴意旨略以：被告丁○○
    為原正營造事業有限公司（下稱原正公司）負責人，明知自訴人所生產之「林克
    消波塊」因構造新穎，並具實用性，前經經濟部中央標準局核准新型專利，並發
    給自訴人新型第六四○○○號專利證書，專利期間自民國八十年六月一日起至九
    十年五月三十一日止，被告丁○○竟基於牟取不法利益之意圖，先委由被告戊○○仿冒製造上開自訴人專利物品即消波塊模具，再由被告丁○○、乙○○、庚○○、丙○○製造改良之消波塊用於花蓮工業區承包港灣工程，並填置於海岸，以
    侵害自訴人智慧財產權方式，獲取不法暴利，嗣經自訴人於八十七年十月十二日
    取得被告等所製造之仿冒品，而發覺渠等有侵害自訴人專利權之嫌，將仿冒品送
    請法定專利侵害鑑定機構之財團法人臺灣省水利技師公會鑑定，經該公會檢定結
    果，被告等人製造之物品與自訴人之專利物相同，自訴人始知悉被告侵害專利權
    之情，因認被告等五人涉犯專利法第一百二十五條之罪嫌等語。
三、被告庚○○、丙○○、丁○○部分：經查，自訴人淩克公司於八十七年十月十四
    日，以同一事實對被告庚○○、丙○○、丁○○提出違反著作權法之告訴，該案
    經花蓮地檢署檢察官於八十八年八月二十一日以八十八年度偵字第一○三號以被
    告三人犯罪嫌疑不足處分不起訴，嗣經淩克公司聲請再議，經臺灣高等法院花蓮
    分院檢察署檢察長駁回再議，該不起訴處分已確定在案，此經本院核閱無訛，並
    有上開案卷附卷可稽。是以依前揭最高法院最高法院八十四年度台上字第三二五
    號判決意旨，同一事實既包含想像競合犯之裁判上一罪，故裁判上一罪中部分已
    偵查終結，其效力及於全部，其他部分（即本件之違反專利法部分）應受修正前
    刑事訴訟法第三百二十三條第一項之限制，即應認同一案件，被告庚○○、丙○○、丁○○部分業經檢察官偵查終結，而不得再行自訴，是以此部分爰不經言詞
    辯論，應逕為不受理判決。
四、被告戊○○、乙○○部分：次按依專利法第一百三十一條第一項規定，本章之罪
    ，除第一百三十條外，須告訴乃論。經查：自訴人於自訴狀內自承於八十七年十
    月二十日已取得被告等所製造之消波塊，而認被告等人有侵害自訴人之專利法之
    嫌，此有自訴狀一份附卷可憑。經查，自訴人於八十七年十月二十日會同花蓮縣
    警察局警員，持臺灣花蓮地方法院檢察署（下稱花蓮地檢署）檢察官核發之搜索
    票，查扣消波塊及模具，而自訴人淩克公司當時僅對被告庚○○、丙○○、丁○○三人提出違反著作權法之告訴（即前述之花蓮地檢署以八十八年度偵字第一○
    三號案，該案經檢察官處分不起訴確定），並未對被告戊○○、乙○○提出告訴
    。嗣自訴人將取得之物品送請臺灣省水利技師公會鑑定，該公會鑑定報告書亦於
    八十七年十一月十二日即完成，此有該鑑定報告附卷可憑，故縱使自訴人於該鑑
    定報告完成後，始知悉被告等人確定犯罪，然自訴人亦延至八十八年八月二十三
    日始先具狀向花蓮地檢署提出告訴（分該署八十八年度偵字第三二二四號案件偵
    查，檢察官事後因知自訴人向本院提起自訴，故停止偵查，而將案卷移送本院併
    辦），於八十九年一月二十日向本院提起自訴，被告戊○○、乙○○之部分亦顯
    已逾告訴期間，爰依前揭說明，本件爰不經言詞辯論，逕為諭知不受理之判決。
據上論斷，應依刑事訴訟法第三百零三條第三款、第三百零七條、第三百二十三條第
一項（八十九年二月九日修正前條文）、第三百三十四條、第三百四十三條，判決如
主文。
中      華      民      國    九十一    年      一      月      二      日
                              臺灣花蓮地方法院刑事庭
                                  法  官  鄭  培  麗
右正本證明與原本無異。
如對本判決不服，應於送達後十日內，向本院提出上訴狀。（應抄附繕本）告訴人或
被害人如對於本判決不服者，應具備理由請求檢察官上訴，其上訴期間之計算係以檢
察官收受判決正本之日期為準。
                                  法院書記官
中      華      民      國    九十一    年      一      月      四      日
